最高法院民事判決　　　　　　　九十四年度台上字第九三五號
　　上　訴　人　甲○○
　　訴訟代理人　黃榮謨律師
　　被 上訴 人　中泰租賃股份有限公司
　　法定代理人　張伯欣
　　訴訟代理人　賴盛星律師
上列當事人間請求給付離職金事件，上訴人對於中華民國九十二
年十月七日臺灣高等法院第二審判決（九十一年度勞上字第五四
號），提起上訴，本院判決如下：
    主  文
上訴駁回。
第三審訴訟費用由上訴人負擔。
    理  由
本件上訴人主張：伊自民國七十年四月一日起，任職於被上訴人
公司，迄八十五年九月十二日因有他就自請辭職獲准，合計服務
年資十五年五個月又十二日，依被上訴人所訂「中泰租賃股份有
限公司職工退休暨資遣辦法」（下稱辦法）之相關規定，得向被
上訴人請求離職金新台幣（下同）一百五十八萬八千六百二十元
。乃迭經催告給付均未獲置理。求為命被上訴人給付其中之一百
五十八萬七千九百十七元，及自訴狀繕本送達翌日起加付法定遲
延利息之判決。
被上訴人則以：系爭辦法僅適用於受被上訴人僱傭而具有勞工身
分之職工。上訴人係以委任關係之「董事兼經理」之職稱去職，
即無該辦法之適用。其依系爭辦法之相關規定，請求給付離職金
，自非有據。縱上訴人屬該辦法所定之「職工」，然其於任職期
間，除自八十二年一月起，另私任與其所主管業務有往來之訴外
人超群喜餅股份有限公司（下稱超群公司）之財務顧問，按月領
取車馬費或津貼；再於八十四年間仲介該公司將股權及經營權轉
讓，從中收取佣金一百萬元外，更明知超群公司已陷於資金短缺
、週轉困難之境，猶隱匿其情，並主導該公司四件向被上訴人申
貸之融資案，終致被上訴人受有三千餘萬元無法收回之重大損害
，顯已違反經理人之忠實及注意義務，經被上訴人於八十五年九
月十二日予以解職，依系爭辦法第十二條之規定，仍不得請求支
付離職金等語，資為抗辯。
原審斟酌全辯論意旨及調查證據之結果，以：兩造不爭執上訴人
自七十年四月一日起，任職於被上訴人公司，於八十五年九月十
二日，以「董事兼經理」之職稱去職。依被上訴人於八十七年四
月一日適用勞動基準法前所訂系爭辦法之本旨及其前董事徐瓊強
、黃碩之證言，固可認該辦法未將董事或經理人排除在適用之
列。惟上訴人受任為被上訴人公司之經理人，本負有忠實之義務
，應以善良管理人之注意義務，處理公司事務。觀之超群公司總
經理馮劉旋，於八十五年九月二十五日致被上訴人董事長張伯欣
之信函載明：「……（在台超群公司）負債日增，董事局（會）
乃決定，委託郭鴻鈞先生負責物色買家出售公司股份事宜……。
及至九五年底，才發現由貴公司江協理（上訴人）介紹之下，郭
鴻鈞與正豐（公司）簽訂售股草約，並收取訂金（新）台幣二千
萬元」及黃碩證稱：「查到有一百萬元佣金的次日，伊就要求
上訴人離職。超群公司的員工提出了一些資料給伊等，……。超
群公司整個公司賣給正豐化學公司的董事長陳建維，上訴人在其
中有拿一百萬元」等語。且超群公司出納經理黃郁芬亦證實匯款
一百萬元予上訴人，有匯款地址為超群公司五股工廠之匯款單可
稽，已見上訴人確有私自仲介與被上訴人有業務往來之超群公司
移轉股權及經營權，從中收取佣金一百萬元之情事。再依台北市
稅捐稽徵處中南分處所檢送超群公司之八十三年至八十五年營業
稅自動報繳年檔紀錄顯示，該公司自八十三年起至八十五年六月
止，銷售總額扣除進貨及費用總額後，每年均呈現虧損。並參酌
馮劉旋上開信函所載：「近兩年本人在審視台公司業務年報均載
有盈餘，卻發現資金短缺週轉有困難，……，加上台公司經營策
略失當，生意每況愈下，負債日增」，及超群公司因經營不善，
亟欲尋求買主移轉經營權之情，黃郁芬另證稱八十四年間（超群
公司）營運狀況還好，該公司八十一年、八十三年、八十四年之
營利事業所得申報書所呈現公司營業持續成長云云，即與事實不
符。乃上訴人既仲介超群公司移轉股權及經營權予正豐公司，自
難諉為不知超群公司自八十三年起至八十五年六月止，財務狀況
已因虧損而惡化。其明知猶隱匿其情，並承作多件超群公司所提
租賃申貸融資案，終因延滯（清償），致被上訴人受有損害，除
有經上訴人加註意見之該申貸書可考外，並經證人黃碩證明屬
實。衡諸黃碩證稱：於查出上訴人與超群公司勾結後，即請上
訴人前來談話，因不願上訴人留有（不良）紀錄在身，採取辭職
方式等情，足認上訴人因未盡經理人之忠實義務，形式上雖自動
辭職，實係遭被上訴人解職。依系爭辦法第十二條：「職工因違
反本公司獎懲辦法或有關規定而遭解職者，得不支付任何給付」
之規定，上訴人請求被上訴人給付系爭離職金，即屬無理，不應
准許。為原審心證之所由得，並說明兩造之其餘攻擊防禦方法不
予逐一論述之理由。因而維持第一審所為上訴人敗訴之判決，駁
回其上訴，經核於法洵無違誤。上訴論旨，猶就原審取捨證據、
認定事實之職權行使，暨原判決贅述之理由，指摘原判決違背法
令，求予廢棄，非有理由。
據上論結，本件上訴為無理由。依民事訴訟法第四百八十一條、
第四百四十九條第一項、第七十八條，判決如主文。
中　　華　　民　　國　九十四　年　　五　　月   十九 　日
                      最高法院民事第五庭
                          審判長法官  蘇　茂　秋
                                法官  朱　建　男
                                法官  蘇　達　志
                                法官  陳　碧　玉
                                法官  王　仁　貴
      本件正本證明與原本無異
                                      書  記  官
中　　華　　民　　國　九十四　年　　六　　月　　一　　日
                                                      Ｋ
